【裁判字號】    96,破,86
【裁判日期】    971208
【裁判案由】    破產宣告
【裁判全文】
臺灣臺北地方法院民事裁定                96年度破字第86號
聲  請  人  山鑫國際有限公司
清  算  人  甲○○
上列聲請人聲請宣告山鑫國際有限公司破產事件，本院裁定如下
    主  文
聲請駁回。
聲請程序費用由聲請人負擔。
    理  由
一、本件聲請意旨略以：聲請人於民國（下同）96年3月8日間經
    全體股東同意解散並選任董事甲○○為清算人。甲○○即聲
    請人，依公司法第84條規定執行清算事務，並依同法第88條
    規定於96年3月20日公函公告催告債權人申報債權，嗣經財
    政部臺北市國稅局文山稽徵所以財北國稅文山服字第096000
    73 32號函及臺北市監理處以北市監三字第09661162500號函
    向聲請人申報登記，聲請人所應負租稅債權共計新臺幣（下
    同）8,419,738元，惟經清算人檢查公司現存資產約僅
    2,032,941元，顯已無足剩餘財產可供清償該項債務，為此
    特據實編造債權人清冊、資產負債表、股東名冊、股東同意
    書，踐行公司法第89條規定聲請宣告破產。然本件債權人僅
    有稅捐債權，而公司剩餘財產又不足清償債務，倘遽為破產
    宣告，破產財團亦難以構成，是故究應依宣告破產程序處理
    ？抑或嗣鈞院裁定駁回後，清算人再依公司法規定之清算程
    序將剩餘資產變現以清償稅捐？實有依法聲請宣告破產之必
    要，爰依公司法第89條、破產法第57條、破產法第58條規定
    聲請宣告破產等語。
二、按，破產宣告之目的，在使全體債權人獲得公平滿足，其實
    質要件除須債務人不能清償債務外，尚須有多數債權人之存
    在為前提，如債權人僅有一人，既與第三人無涉，自無聲請
    破產之必要，最高法院65年臺抗字第325號著有判例。次按
    ，法院就破產之聲請，以職權為必要調查，如債務人確係無
    財產，則破產財團即不能構成，無從依破產程序清理債務，
    參照破產法第148條之旨趣，自應依同法第63條，以裁定駁
    回其聲請，亦有司法院院字第1505號解釋參照。又稅捐之徵
    收，優先於普通債權，稅捐稽徵法第6條第1項亦有明文，故
    破產宣告前之稅捐，屬應優先受償之破產債權。如構成破產
    財團之債務人財產，明顯不足清償破產法第95條、96條所列
    破產財團費用及財團債務時，依破產法第148條規定，法院
    於宣告破產後，隨即須同時宣告破產程序終止，此無異徒增
    破產程序及費用之浪費，且無益於債務人及其他債權人。
三、經查：本件聲請人主張伊所應負租稅債權共計8,419,738元
    ，惟經清算人檢查公司現存資產約僅2,032,941元，顯已無
    足剩餘財產可供清償該項債務，業據提出債權人清冊、資產
    負債表、股東名冊、股東同意書，是山鑫國際有限公司之資
    產顯不足清償租稅債權。則公司宣告破產後，其財產尚不足
    以清償前開稅捐債務，其他債權人即無分配受償之可能，如
    再宣告破產，而須先支付破產財團之管理、變價及分配所生
    之費用等財團費用後，將使破產財團財產更形減少，徒使稅
    捐債權減少分配，而其他債權人亦不可能因此而受有分配，
    實無宣告破產之實益，依前揭說明，本件聲請宣告破產與破
    產制度之本旨不符，聲請人聲請宣告破產即無理由，應予駁
    回。本件債權人僅有稅捐債權，聲請人公司之賸餘財產不足
    清償債務，與破產宣告之規定不符，聲請人仍應依公司法清
    算程序予以處理，併予敘明。
四、依破產法第5條、民事訴訟法第95條、第78條，爰裁定如主
    文。
中    華    民    國    97    年    12    月     8    日
                  民事第四庭    法  官  張瑜鳳
以上正本係照原本作成
如不服本裁定應於送達後10日內向本院提出抗告狀，並繳納抗告
費新臺幣1,000元
中    華    民    國    97    年    12    月     8    日
                                書記官  戴伯勳


司法院資訊處製作；財團法人民間司法改革基金會備份。
